【裁判字號】    97,易,1495
【裁判日期】    970807
【裁判案由】    詐欺等
【裁判全文】
臺灣臺北地方法院刑事判決              97年度易字第1495號
公  訴  人  臺灣臺北地方法院檢察署檢察官
被      告  甲○○
上列被告因詐欺等案件，經檢察官提起公訴（97年度偵字第2087
號），本院判決如下：
    主  文
甲○○幫助意圖為自己不法之所有，以恐嚇使人將本人之物交付
，處有期徒刑肆月，如易科罰金，以新臺幣壹仟元折算壹日。
    事  實
一、甲○○在主觀上預見不詳姓名年籍之成年人收集他人金融帳
    戶之目的，係欲供遂行財產上犯罪之用，竟基於幫助他人犯
    恐嚇取財之不法所有意圖之不確定故意，於民國96年8月24
    日，在臺北市松山火車站附近，以租用15日租金新臺幣（下
    同）2000元之代價，將其向永豐商業銀行松山分行所申請開
    立之帳號00000000000000號帳戶之存摺、提款卡、密碼等資
    料，出租予真實姓名年籍均不詳之成年人使用。嗣於96年8
    月24日至25日間某日，乙○○接獲姓名年籍均不詳之成年女
    子來電表示欲與其援交，但請其先至第一商業銀行所設置之
    自動櫃員機操作，以確認其身分。乙○○依對方指示進行操
    作後，即接獲姓名年籍不詳之成年男子以電話對其嚇稱:你
    把系統弄壞了，須賠償200萬元，如果不賠，便將你援交的
    事告訴家人，並對你家人不利等語，使乙○○心生畏懼，因
    擔心家人遭受不利，而依對方指示，於當日至永豐銀行彰化
    分行以自動櫃員機無摺存款方式存入10萬元至甲○○出租他
    人使用之上開帳戶內。乙○○匯款後於同年月26日向警方報
    案，始經警循線查獲上情。
二、案經乙○○訴由宜蘭縣政府警察察移送臺灣臺北地方法院檢
    察署檢察官偵查起訴。
    理  由
一、訊據被告甲○○坦承於上開時、地，將其向永豐商業銀行松
    山分行開立之上開帳戶，以租用15日租金2000元之代價，出
    租他人使用等情不諱，惟矢口否認有何幫助恐嚇取財之犯行
    ，並辯稱: 對方告訴我是商業用於薪資轉帳，我不知道他們
    會拿去恐嚇人云云。惟查:
  (一)被害人乙○○於96年8月25日，因遭姓名年籍不詳之成年男
    子以電話恐嚇: 你把系統弄壞了，須賠償200萬元，如果不
    賠，便將你援交的事告訴家人，並對你家人不利等語，致心
    生畏懼，而依對方指示，於當日至永豐銀行彰化分行以自動
    櫃員機無摺存款方式存入10萬元至永豐商業銀行松山分行所
    申請開立之帳號00000000000000號帳戶內等情，業據證人即
    被害人乙○○於警詢時指陳在案（參偵卷第12-13頁，證人
    乙○○雖未於本院審理時到庭具結作證，但被告對於證人乙
    ○○於警詢所為之陳述之證據能力，於本院調查證據時均不
    爭執，依刑事訴訟法第159條之5第2項規定，自得為證據，
    附此敘明。）。
  (二)上開帳號00000000000000號帳戶係被告向永豐商業銀行松山
    分行所申請開立，該帳戶於96年8月24日交付他人使用後，
    於96年8月25日曾存入10萬元一節，亦為被告所不爭執，並
    有永豐商業銀行松山分行96年9月28日永豐銀松山分行（096
    ）字第00036號函暨所附之開戶資料（參偵卷第15-22頁）及
    97年6月13日永豐銀松山分行（097）字第00020號函暨所附
    之往來明細（附於本院卷內）在卷可稽。足認證人乙○○前
    開所述: 於96年8月25日以無摺存款方式存款10萬至被告之
    上開帳戶一節，誠屬信而有徵，而可採信。
  (三)按刑法之故意犯，可分為直接故意與不確定故意，所謂不確
    定故意即指行為人對於構成犯罪之事實，預見其發生而其發
    生並不違反其本意，刑法第13條第2項定有明文，而金融帳
    戶申請甚為簡易方便，亦無信用徵信問題，任何人如有使用
    金融帳戶之需要，大可自行開戶，衡情並無將錢存入他人帳
    戶再予使用之理，如非供犯罪出入之帳戶或其他不法目的，
    應無隱匿自己名義而使用他人金融帳戶之必要，且銀行帳戶
    可供存匯、提領，乃一般人在日常生活經驗所知，故如非欲
    利用「人頭帳戶」作不法犯罪，豈有向人租用銀行帳戶使用
    之必要。且近來以各種理由，撥打至一般民眾家裡，佯稱退
    稅、退費、欠款、查詢帳戶、中獎、代辦貸款等方式詐欺取
    財或恐嚇取財之犯罪類型層出不窮，而該等犯罪，多數均利
    用人頭帳戶作為出入帳戶，已經媒體廣為披載。被告竟仍將
    銀行存摺等資料出租予他人使用，並被利用為犯恐嚇取財罪
    之出入帳戶使用，此當為被告所能預見，且其發生並未違反
    被告本意，是被告有幫助不法之徒利用其帳戶犯恐嚇取財罪
    之不確定故意已至為顯然。被告雖執上詞置辯，然縱無帳戶
    可供薪資轉帳，領取現金當亦無困難，殊無須借用他人之帳
    戶作薪資轉帳使用之必要。且被告自承與租用其帳戶之人並
    不認識，帳戶交出去之後亦無法控管，在其與對方無任何互
    信之基礎上，其憑何相信承租帳戶之人，確係供薪資轉帳之
    用。足認其上開所辯各節，均為卸責之詞，不足採信。
  (四)綜上，本案被告幫助恐嚇取財之犯行，事證明確，洵堪認定
    ，應依法論科。
二、核被告所為，其基於幫助之犯意，提供系爭帳戶為他人之恐
    嚇取財犯行提供助力，係犯刑法第30條第1項前段、第346條
    第1項之幫助恐嚇取財罪。被告幫助他人犯罪，為幫助犯，
    按正犯之刑減輕之。公訴意旨所列罪名不明確，經蒞庭檢察
    官當庭更正後，認被告所為係犯刑法第30條第1項、第339條
    第1項之幫助詐欺取財罪嫌。惟查，該詐騙集團係對被害人
    為: 你把系統弄壞了，須賠償200萬元，如果不賠，便將你
    援交的事告訴家人，並對你家人不利等語之惡害通知，致使
    被害人因心生畏懼，而依其指示支付款項，是該詐騙集團之
    行為，已該當於刑法第346條第1項之恐嚇取財之要件，而非
    僅係對被害人施用詐術而已。公訴意旨所引用之法條，尚有
    未洽。惟公訴意旨於起訴犯罪事實欄，已載明該集團實施上
    開恐嚇取財之行為，本院自應變更起訴法條，附此敘明。至
    於公訴意旨認被告另幫助該集團詐騙被害人乙○○2萬9982
    元云云。惟查，依被害人乙○○於警詢時所述，該2萬9982
    元係依歹徒之指示匯至玉山商業銀行新竹分行帳號00
    00000000000000號帳戶內（參偵卷第13頁），而該玉山銀行
    之帳戶並非被告交付他人使用之上開永豐商業銀行松山分行
    所申請開立之帳號00000000000000號帳戶，是自難認被告另
    有此部分之犯行。惟此部分如成立犯罪，與前開論罪部分為
    單純一罪之關係，爰不另為無罪之諭知，附此敘明。爰審酌
    被告為小利，而提供帳戶予他人使用，其行為影響社會正常
    交易安全，增加被害人尋求救濟之困難，並使犯罪之追查趨
    於複雜，本件被害人受恐嚇取財之損害金額達10萬元之結果
    ，犯後僅坦承交付帳戶而否認幫助他人犯罪之態度等一切情
    狀，量處如主文所示之刑，並諭知易科罰金之折算標準。
據上論斷，應依刑事訴訟法第299條第1項前段、第300條，刑法
第30條第1項前段、第2項、第346條第1項、第41條第1項前段，
刑法施行法第1條之1，判決如主文。
本案經檢察官杜慧玲到庭執行職務。
中    華    民    國    97    年    8     月    7     日
                  刑事第四庭  審判長法  官  郭惠玲
                                    法  官  呂政燁
                                    法  官  李桂英
上正本證明與原本無異。
如不服本判決，應於判決送達後10日內向本院提出上訴狀（應抄
附繕本）。告訴人或被害人如對於本判決不服者，應具備理由請
求檢察官上訴，其上訴期間之計算係以檢察官收受判決正本之日
期為準。
                                    書記官   嚴君珮
中    華    民    國    97    年    8     月    7     日
附錄本案論罪科刑法條全文：
中華民國刑法第346條
（單純恐嚇罪）
意圖為自己或第三人不法之所有，以恐嚇使人將本人或第三人之
物交付者，處6月以上5年以下有期徒刑，得併科1千元以下罰金
。
以前項方法得財產上不法之利益，或使第三人得之者，亦同。
前二項之未遂犯罰之。


司法院資訊處製作；財團法人民間司法改革基金會備份。
